【裁判字號】    99,易,248
【裁判日期】    990427
【裁判案由】    竊盜
【裁判全文】
臺灣桃園地方法院刑事判決               99年度易字第248號
公  訴  人  臺灣桃園地方法院檢察署檢察官
被      告  甲○○
上列被告因竊盜案件，經檢察官提起公訴（99年度偵字第5171號
），本院裁定改依簡式審判程序審理，茲判決如下：
    主  文
甲○○攜帶兇器竊盜，累犯，處有期徒刑壹年。又攜帶兇器竊盜
，累犯，處有期徒刑壹年。應執行有期徒刑壹年捌月。
    事  實
一、甲○○前於民國95年間因毒品危害防制條例案件，經本院以
    95年度訴字第684 號判決判處有期徒刑9 月確定；同年間復
    因毒品危害防制條例案件，經本院以95年度訴字第2861號判
    決就施用第一級毒品部分判處有期徒刑10月、就施用第二級
    毒品部分判處有期徒刑5 月，並定應執行有期徒刑11月確定
    ；於96年間因毒品危害防制條例案件，經本院以96年度訴字
    第1266號判決就2 次施用第一級毒品部分各判處有期徒刑10
    月、10月、就施用第二級毒品部分判處有期徒刑5 月，並定
    應執行有期徒刑1 年10月確定；上開各罪（即經本院判處有
    期徒刑9 月、10月、5 月、10月、10月、5 月等6 罪），經
    本院以96年度聲減字第8363號裁定各減為有期徒刑4 月又15
    日、5 月、2 月15日、5 月、5 月、2 月又15日，且就本院
    以95年度訴字第2861號判決所判處之2 罪（即經減刑各減為
    有期徒刑5 月、2 月之2 罪）及以96年度訴字第1266號判決
    所判處之3 罪（即經減刑各減為有期徒刑5 月、5 月、2 月
    又15日之3 罪）定應執行有期徒刑1 年2 月確定，並與上開
    減得之有期徒刑4 月又15日接續執行，於96年1 月21日入監
    執行，於97年8 月31日縮刑期滿執行完畢。詎甲○○仍不知
    悔改，分別為下列犯行：
（一）甲○○意圖為自己不法之所有，於99年2 月21日下午6 時
      許，攜帶客觀上足以對人之生命、身體造成危害之剪刀1
      把，行經桃園縣蘆竹鄉○○路○ 段28號前，見乙○○所有
      車牌號碼PV3-220 號重型機車停放在該處（價值約新臺幣
      〈下同〉1 萬元），竟持自備鑰匙1 支（未扣案）發動該
      機車而竊取之，得手後供代步使用。
（二）甲○○復意圖為自己不法之所有，於同年月22日晚間9 時
      許，攜帶上開客觀上足以對人之生命、身體造成危害之剪
      刀1 把，行經桃園縣大園鄉林村177 號前，見丙○○所
      有車牌號碼MI-3033 號之自用小客車停放在該處，乃持上
      開剪刀撬開該車左側車門，並進入該車內竊取丙○○所有
      放置於該車內之皮夾2 個（內有桃園縣大園鄉農會竹圍分
      部帳號0000000000000000號帳戶存摺1 本及金融卡1 張、
      中華郵政股份有限公司大園林郵局帳號00000000000000
      號帳戶存摺1 本及金融卡1 張、玉山銀行帳號0000000000
      0 號帳戶金融卡1 張、丙○○國民身分證及駕駛執照各1
      張、鑰匙1 串等物）得手後隨即逃逸。
（三）嗣於99年2 月22日晚間10時30分許，在桃園縣大園鄉崁下
      231 號前，甲○○攜帶竊得之丙○○所有上開財物並欲騎
      乘竊得之上開機車離去時，因形跡可疑遭警攔查，甲○○
      於有偵查犯罪職權之機關及公務員發覺其上開（一）、（
      二）竊盜犯行前，主動向員警供承上開犯行，自首而接受
      裁判，警方並扣得上開剪刀1 把。
二、案經桃園縣政府警察局大園分局報請臺灣桃園地方法院檢察
    署檢察官偵查起訴。
    理  由
一、本件被告甲○○所犯係死刑、無期徒刑或最輕本刑為3 年以
    上有期徒刑以外之罪，其於準備程序中就被訴事實為有罪之
    陳述，經本院告知簡式審判程序之旨，並聽取當事人意見後
    ，經依刑事訴訟法第273 條之1 第1 項規定裁定進行簡式審
    判程序，合先敘明。
二、上揭犯罪事實，業據被告甲○○於本院審理時均坦承不諱：
（一）就事實欄一、（一）部分：證人乙○○於警詢中就遭竊情
      節證述綦詳（見偵查卷第15、16頁），並有卷附贓物認領
      保管單1紙（見偵查卷第23頁）及扣案剪刀1把可稽。
（二）就事實欄一、（二）部分：證人丙○○於警詢中就遭竊情
      節證述綦詳（見偵查卷第17、18頁），並有卷附桃園縣政
      府警察局大園分局三派出所贓物認領保管單1 紙（見偵
      查卷第24頁）及扣案剪刀1 把可稽。
（三）足見上揭事實，除被告不利於己自白外，並有上述補強證
      據足佐，堪認被告自白與事實相符，應可採為論罪科刑之
      依據。
（四）關於事實欄一、（一）犯行，公訴人認被告係使用扣案剪
      刀發動機車電門方式為竊盜，惟被告於本院訊問及審理始
      終堅稱係使用自備鑰匙發動電門方式為竊盜，縱證人即被
      害人乙○○於警詢中稱上開機車鑰匙孔有被破壞痕跡，然
      無證據證明係被告所為，參諸被告復坦承為該犯行時，其
      身上有攜帶扣案剪刀，則被告所稱情節（即被告身上攜帶
      有扣案剪刀，而使用自備鑰匙發動電門方式為竊盜），本
      亦無解其該當攜帶兇器竊盜之構成要件，則被告當無企圖
      卸免加重竊盜刑責，而故為不實陳述之理，本件並無證據
      證明被告確係使用扣案剪刀發動機車電門方式為竊盜，故
      本件應認被告係使用自備鑰匙發動電門方式為竊盜。關於
      事實欄一、（二）犯行，公訴人認被告係竊得被害人丙○○所有「皮包1 只」，惟證人即被害人丙○○於警詢中已
      陳明係失竊皮夾2 個，且該皮夾2 個亦自警方處領回，另
      證人即警員丁○○於本院審理時亦證稱在查獲被告時，確
      實起獲被害人丙○○皮夾2 個，故本件被告係竊得被害人
      丙○○之皮夾2 個，一併敘明。
（五）本件事證明確，被告犯行堪予認定，應依法論科。
三、按刑法第321 條第1 項第3 款之攜帶兇器竊盜罪，係以行為
    人攜帶兇器竊盜為其加重條件，此所謂兇器，其種類並無限
    制，凡客觀上足對人之生命、身體、安全構成威脅，具有危
    險性之兇器均屬之，且祇須行竊時攜帶此種具有危險性之兇
    器為已足，並不以攜帶之初有行兇之意圖為必要（最高法院
    79年台上字第5253號判例意旨參照）。核被告上開事實欄一
    、（一）、（二）所為，均係犯刑法第321 條第1 項第3款
    之攜帶兇器加重竊盜罪。按犯人在犯罪未發覺之前，向檢察
    官或司法警察官告知其犯罪，而不逃避接受裁判，即與刑法
    第62條規定自首之條件相符，不以言明自首並願受裁判為必
    要，又該條所謂未發覺之罪，固非以有偵查犯罪權之機關或
    人員確知其人犯罪無誤為必要，而對於其發生嫌疑時，即得
    謂為已發覺；但此項對犯人之嫌疑，仍須有確切之根據得為
    合理之可疑者，始足當之（最高法院97年度台上字第3621號
    判決意旨參照）。查本件被告係因形跡可疑遭警攔查，當時
    警方並未接獲被害人乙○○、丙○○報案失竊財物，且被告
    遭警攔查時即主動供承涉犯本件2 次竊盜犯行，業據證人即
    警員丁○○於本院審理時證述明確，縱使當時警方已懷疑被
    告涉有竊盜犯嫌，惟此係警員依辦案經驗所為之主觀臆測，
    究非屬確切之根據，故本件應認被告在未被有偵查犯罪職權
    之公務員發覺其犯上開事實欄一、（一）、（二）竊盜犯行
    前，即向員警自首該犯行而接受裁判，均應依刑法第62條前
    段減輕其刑。被告有上開事實欄所載之前科紀錄及執行情形
    ，有臺灣高等法院被告前案紀錄表1 份附卷可稽，其於受有
    期徒刑之執行完畢後5 年以內故意再犯本件上開有期徒刑以
    上之罪，為累犯，應依刑法第47條第1 項規定加重其刑，並
    依法先加後減之。被告所犯上開2 次攜帶兇器加重竊盜犯行
    ，行為互殊，犯意各別，應予分論併罰。爰審酌被告有前科
    紀錄，仍不知悔改，又再為本件2 次犯行，破壞社會秩序及
    他人財產安全，所生危害、惡性非輕，兼衡被告等之品行、
    生活狀況、智識程度、犯罪之動機、目的、手段、被害人所
    受損害之程度，及被告坦承犯行，尚有悔意，公訴人具體求
    處2 件應執行有期徒刑1 年8 月，尚稱妥適等一切情狀，量
    處如主文所示之刑，並定應執行之刑，以示懲儆。至公訴人
    併請宣告強制工作乙節，惟按保安處分係針對受處分人將來
    之危險性所為之處置，以達教化、治療之目的，為刑罰之補
    充制度。我國現行刑法採刑罰與保安處分雙軌制，係在維持
    行為責任之刑罰原則下，為協助行為人再社會化之功能，以
    及改善行為人潛在之危險性格，期能達成根治犯罪原因、預
    防犯罪之特別目的。是保安處分中之強制工作，旨在對嚴重
    職業性犯罪及欠缺正確工作觀念或無正常工作因而習慣犯罪
    者，強制其從事勞動，學習一技之長及正確之謀生觀念，使
    其日後重返社會，能適應社會生活。刑法第90條第1 項規定
    ：「有犯罪之習慣或以犯罪為常業或因遊蕩或懶惰成習而犯
    罪者，得於刑之執行完畢或赦免後，令入勞動場所，強制工
    作」，即係本於保安處分應受比例原則之規範，使保安處分
    之宣告，與行為人所為行為之嚴重性、行為人所表現之危險
    性及對於行為人未來行為之期待性相當之意旨而制定，而由
    法院視行為人之危險性格，決定應否令入勞動處所強制工作
    ，以達預防之目的。所謂「有犯罪之習慣」係指對於犯罪以
    為日常之惰性行為，乃一種犯罪之習性，至所犯之罪名為何
    ，是否同一，則非所問，最高法院94年度台上字第6611號著
    有判決可資參照。本件被告固有前科紀錄，惟其於遭警攔查
    時即自首本件犯行，犯罪後始終坦承，故其犯後態度尚稱良
    好，非全然無悔悟之心，兼衡本次竊盜犯行之嚴重性、所得
    財物之價值、所表現之危險性及對其未來之期待性等情以觀
    ，認被告於本件刑之諭知後，應足以收遏止並矯治其犯罪行
    為之效果，且足以體現司法正義，並契合社會感情。況改正
    被告犯行之有效方法，在於提供適當之更生保護、就業機會
    及社會扶助等，並非僅有執行強制工作之保安處分一途，而
    強制工作之保安處分係就被告人身自由之長期且嚴格之限制
    ，自應從嚴認定之。是揆諸上揭規定與說明，本院認本件就
    被告予以徒刑處罰，即為已足，檢察官請求宣告強制工作乙
    節，依比例原則，核屬尚無必要。扣案之剪刀1 把，並非被
    告所有，另被告持以為事實欄一、（二）犯行所用之自備鑰
    匙，亦已丟棄，業據被告於本院審理時供明，爰均不宣告沒
    收。
據上論斷，應依刑事訴訟法第273 條之1 第1 項、第299 條第1
項前段、刑法第321 條第1 項第3 款、第47條第1 項、第62 條
前段、第51條第5 款、第38條第1 項第2 款，判決如主文。
本案經檢察官梁光宗到庭執行職務。
中    華    民    國    99    年    4     月    27    日
                  刑事第一庭    法  官  鄭吉雄
以上正本證明與原本無異。
如不服本判決，應於判決送達後10日內向本院提出上訴狀（應附
繕本）。
                                書記官  劉宗源
中    華    民    國    99    年    4     月    27    日
附錄所犯法條：
中華民國刑法第321條（加重竊盜罪）
犯竊盜罪而有左列情形之一者，處6 月以上、5 年以下有期徒刑
：
三、攜帶兇器而犯之者。

司法院資訊處製作；財團法人民間司法改革基金會備份。
